臺灣士林地方法院刑事判決
111年度訴字第307號
公  訴  人  臺灣士林地方檢察署檢察官
被      告  寇平  




指定辯護人  本院公設辯護人姜惠如  
被      告  黃廷軒


選任辯護人  盧永盛律師
上列被告因毒品危害防制條例案件，經檢察官提起公訴（111年
度偵字第10991號），本院判決如下：
    主  文
寇平共同販賣第二級毒品，未遂，處有期徒刑貳年拾月；扣案附
表一編號八所示之物沒收之，扣案附表二編號二所示之物沒收銷
燬之。
黃廷軒共同販賣第二級毒品，未遂，處有期徒刑貳年捌月；扣案
附表一編號五、七所示之物均沒收之，扣案附表二編號二所示之
物沒收銷燬之。
    事  實
一、寇平於民國111年5月12日前之某日，透過吳汶桓得知購買第
    二級毒品甲基安非他命之管道，並向真實姓名不詳之成年人
    以新臺幣（下同）4萬8,000元購得第二級毒品甲基安非他命
    1台，因寇平認所購得毒品之品質不佳，吳汶桓及黃廷軒遂
    提議可將寇平所購得前開其中半數轉賣變現，寇平亦表同意
    後，寇平、吳汶桓及黃廷軒遂基於販賣第二級毒品之犯意聯
    絡，由吳汶桓於同年5月12日利用通訊軟體「Telegram」以
    暱稱「小阿粉」刊登「有需要的來信，撿便宜，老闆不在家
    」之訊息，嗣臺北市政府警察局大同分局寧夏路派出所警員
    於同日下午3時2分許上網發現前開訊息後，遂以暱稱「暴力
    熊」喬裝買家佯稱欲購買毒品而與吳汶桓聯繫後，雙方議妥
    以2萬7,000元之價格購買半台之甲基安非他命，並相約於同
    年5月15日上午在臺北市士林區重慶北路4段會面交易。迄至
    同年5月15日，由寇平攜帶甲基安非他命1包並駕駛車輛至臺
    中市搭載吳汶桓及黃廷軒一同北上，同日上午11時渠等抵達
    臺北市○○區○○○路0段000號前，寇平遂將前開甲基安非他命1
    包交予吳汶桓，由吳汶桓進入佯裝為買家之警員所駕駛之車
    輛內將之交予警員，惟尚未收取價金即經警表明身分而遭查
    獲，並扣得如附表一、二所示之物，本案交易則因員警欠缺
    購買真意而未遂（寇平、吳汶桓及黃廷軒所涉施用、持有第
    二級毒品罪嫌，由臺灣士林地方檢察署檢察官另案偵辦中，
    吳汶桓所涉販賣第二級毒品未遂罪，則由本院另行審結）。
二、案經臺北市政府警察局大同分局報告臺灣士林地方檢察署檢
    察官偵查起訴。
    理  由
壹、程序部分
一、按被告以外之人於審判外之言詞或書面陳述，雖不符刑事訴
    訟法第159條之1至第159條之4之規定，而經當事人於審判程
    序同意作為證據，法院審酌該言詞陳述或書面陳述作成時之
    情況，認為適當者，亦得為證據；當事人、代理人或辯護人
    於法院調查證據時，知有第159條第1項不得為證據之情形，
    而未於言詞辯論終結前聲明異議者，視為有前項之同意；刑
    事訴訟法第159條之5定有明文。查本判決下列所引用被告以
    外之人於審判外之陳述，經檢察官、被告寇平、黃廷軒及渠
    等之辯護人於本院準備程序時均表示同意作為證據，且迄本
    案言詞辯論終結時均未爭執證據能力（本院111年度訴字第3
    07號卷【下稱本院卷】卷一第253頁至第259頁、卷二第106
    頁至第114頁），本院審酌該證據資料製作時之情況，亦無
    違法不當或證明力明顯過低之瑕疵，以之作為證據應屬適當
    ，依上開規定，認該供述證據具證據能力。
二、又本判決所引用其他資以認定事實所憑之非供述證據，經本
     院提示後，檢察官、被告2人及渠等之辯護人均不爭執證據
    能力，復無證據足認係公務員違背法定程序所取得，依刑事
    訴訟法第158條之4之反面解釋，自有證據能力。 
貳、實體部分
一、認定犯罪事實之證據及理由
  ㈠上揭事實，業據被告2人於偵查中本院羈押訊問時及本院準備
    程序、審理時均坦承不諱（臺灣士林地方檢察署111年度偵
    字第10991號卷【下稱偵卷】第202頁、第220頁、第225頁、
    本院卷一第252頁、本院卷二第117頁），並有111年5月16日
    警員職務報告（偵卷第14頁至第16頁）、臺北市政府警察局
    大同分局搜索扣押筆錄、扣押物品目錄表、扣押物品照片（
    偵卷第130頁至第135頁）、「小阿粉」（即同案被告吳汶桓
    ）於Telegram群組「0168體系4S店」張貼訊息截圖（偵卷第
    149頁至第150頁）、同案被告吳汶桓與員警之Telegram語音
    通話譯文（偵卷第146頁至第148頁）、Telegram對話紀錄截
    圖（偵卷第151頁至第155頁）、同案被告吳汶桓與「啊軒」
    （即被告黃廷軒）之LINE對話紀錄截圖（偵卷第156頁至第1
    57頁）、同案被告吳汶桓與「yi ling」之LINE對話紀錄截
    圖（偵卷第158頁至第159頁）、同案被告吳汶桓與「水利鼠
    」（即被告寇平）之Telegram對話紀錄截圖（偵卷第159頁
    至第161頁）等資料在卷可佐，及如附表二編號2所示之白色
    微潮結晶1包扣案可憑。且前開扣案附表二編號2所示之白色
    微潮結晶1包經鑑驗結果，含第二級毒品甲基安非他命成分
    ，亦有交通部民用航空局航空醫務中心111年6月14日航藥鑑
    字第0000000Q號毒品鑑定書（偵卷第316頁至第317頁）在卷
    可佐，已足認被告2人上開不利於己之自白與事實相符，均
    堪予採信。
  ㈡又買賣毒品係我國所禁止之犯罪行為，此為國人所知悉，而
    我國查緝販賣毒品執法甚嚴，販賣第二級毒品之法定刑為10
    年以上有期徒刑之重刑，且毒品屬量微價高之物，販賣者皆
    有暴利可圖，茍非意圖販賣營利，一般人焉有可能甘冒重度
    刑責而販賣毒品？又販賣毒品既係違法行為，當非可公然為
    之，亦無公定價格，且容易分裝並增減份量，而每次買賣之
    價量，可能隨時依雙方關係深淺、資力、需求量及對行情之
    認知、來源是否充裕、查緝是否嚴謹、購買者被查獲時供述
    購買對象之可能風險之評估等情形，而異其標準，非可一概
    而論，除被告坦承犯行或價量俱臻明確外，委難察得實情，
    然販賣之人從價差、量差或品質差中牟利之方式雖異，其意
    圖營利之販賣行為則同一。經查，被告寇平業於偵查中自承
    ：當初我是以1台4萬8,000元的價格購買1台甲基安非他命，
    後來同案被告吳汶桓說買家要用2萬7,000元買半台，成交後
    被告黃廷軒、同案被告吳汶桓可以從我這裡拿到5,000元等
    語（偵卷第204頁至第205頁、第263頁），被告黃廷軒則自
    承：我有看到被告寇平拿4萬8,000元買毒品，他也有說要賣
    半台2萬6,000元或2萬7,000元等語（偵卷第201頁、第307頁
    ），是堪認被告2人為本案犯行，確有從中賺取價差，而有
    牟利之意圖甚明。
  ㈢綜上，本案事證已臻明確，被告2人前揭犯行均堪以認定，均
    應依法論罪科刑。
二、論罪科刑：　　　　　
  ㈠按刑事偵查技術上所謂之「釣魚偵查」，係指對於原已犯罪
    或具有犯罪故意之人，以設計引誘之方式，使其暴露犯罪事
    證，而加以逮捕或偵辦而言，此乃純屬偵查犯罪技巧之範疇
    ，並未違反憲法對於基本人權之保障，且於公共利益之維護
    有其必要性。警方為求破案，授意執勤員警佯裝購毒而與毒
    販聯繫，經毒販允諾，依約攜帶毒品交付予佯裝購毒之人，
    旋為埋伏員警當場查獲者，於此誘捕偵查案件，販毒者雖有
    販毒之故意，且依約攜帶毒品前往交付，並已著手實施販毒
    之行為，然因係受警員引誘偽稱欲購買毒品，警員原無買受
    毒品之意思，其虛與買賣毒品，意在辦案，以求人贓俱獲，
    伺機逮捕，實際上不能真正完成買賣毒品之行為，而應僅論
    以販賣毒品未遂罪（最高法院93年度台上字第1159號、100
    年度台上字第4498 號判決意旨參照）。查：本案由同案被
    告吳汶桓與偽裝買家之員警談妥交易內容後，被告寇平即攜
    帶扣案如附表二編號2所示之毒品，與被告黃廷軒、同案被
    告吳汶桓一同至約定地點，被告寇平並將該毒品交由同案被
    告吳汶桓出面交予佯裝購毒之員警，惟尚未收取價金即經警
    表明身分而遭查獲等情，業據本院認定如前，渠等3人既已
    著手實施販賣毒品行為，乃因員警欠缺購買真意而不遂，應
    屬未遂犯。
  ㈡核被告2人所為，均係犯毒品危害防制條例第4條第6項、第2
    項販賣第二級毒品未遂罪；被告寇平於販賣前持有扣案毒品
    之低度行為，應為其販賣之高度行為所吸收，不另論罪。
  ㈢刑之加重事由：
　　按被告構成累犯之事實及應加重其刑之事項，均應由檢察官
    主張並具體指出證明之方法後，經法院踐行調查、辯論程序
    ，方得作為論以累犯及是否加重其刑之裁判基礎（最高法院
    刑事大法庭110年度台上大字第5660號裁定意旨參照）。查
    ：本案被告寇平前因施用毒品案件，經臺灣新竹地方法院以
    108年度竹簡字第37號判決判處有期徒刑4月確定、以108年
    度竹北簡字第151號判決判處應執行有期徒刑6月確定，及以
    108年度竹東簡字第174號判決判處有期徒刑4月確定，入監
    接續執行後於109年7月10日易科罰金執行完畢出監，有其臺
    灣高等法院被告前案紀錄表1份存卷可考，此部分之前案紀
    錄，亦於起訴書犯罪事實欄中記載明確，且經提示臺灣高
    等法院被告前案紀錄表後，被告寇平及其辯護人對此文書證
    據亦不爭執（本院卷二第117頁），是以被告寇平有於上開
    前案徒刑執行完畢5年以內故意再犯本案有期徒刑以上之罪
    乙情，堪以認定。然公訴意旨就構成累犯事實後階段之「應
    加重其刑之事項」未為任何具體主張，則參照前述說明，本
    院自不宜逕予調查並認定被告寇平是否應依累犯規定加重其
    刑，惟被告寇平之前案紀錄，尚屬刑法第57條第5款之科刑
    因子之一，而得於本院量刑時所審酌，併此敘明。
　㈣刑之減輕部分：
　⒈被告2人已著手販賣毒品之行為而未遂，均應依刑法第25條第
    1 項論以未遂犯，並均依同條第2 項規定按既遂犯之刑度減
    輕其刑。　　
　⒉另被告2人於偵查、本院準備程序及審理中迄今均自白犯罪，
    業如前述，爰均依毒品危害防制條例第17條第2項規定減輕
    其刑，並均遞減輕之。
　⒊被告寇平不適用毒品危害防制條例第17條第1項規定之說明：
　　按毒品危害防制條例第17條第1項規定：「犯第4條至第8條
    、第10條或第11條之罪，供出毒品來源，因而查獲其他正犯
    或共犯者，減輕或免除其刑」旨在鼓勵被告具體供出其上游
    供應人，俾進一步擴大查緝績效，揪出其他正犯或共犯，以
    確實防制毒品泛濫或更為擴散。所謂「供出毒品來源，因而
    查獲」，係指具體提供與本案毒品來源有關之其他正犯或共
    犯資料，使調查或偵查犯罪之機關或公務員知悉而對之發動
    調查或偵查，並因此確實查獲其人、其犯行，始足當之，倘
    僅具開始或移送偵查之嫌疑而已，即與本條項所稱之「查獲
    」要件不侔（最高法院110年度台上字第1613號判決意旨參
    照）。查：本案如附表二編號2所示毒品之來源，雖據被告
    寇平供稱其毒品來源為綽號「和尚」之人等語（本院卷一第
    252頁），然經本院函詢結果，因員警無法得知被告寇平所
    供述之對象即綽號「和尚」之人之真實身分，故無法查緝毒
    品來源上游等情，有臺北市政府警察局大同分局111年9月2
    日北市警同分刑字第1113023176號函（本院卷一第309頁）
    可佐，是本案尚未因被告寇平前開供述而查獲其他正犯或共
    犯，自無毒品危害防制條例第17條第1項之適用。
　⒋不適用刑法第59條規定之說明：
　　辯護意旨另主張被告2人均認罪，且偵審中均自白，本案被
    告係屬未遂，且係因被告寇平所購得之毒品品質不佳，經同
    案被告吳汶桓提議後，方為本案犯行，係偶發行為，被告2
    人均係被動參與，請求均依刑法第59條減輕其刑云云（本院
    卷二第118頁）。惟按立法者基於維護社會秩序之價值判斷
    ，形成本罪對於其犯罪構成要件所彰顯之法律效果，如何程
    度之犯罪行為，藉由立法劃定其法定刑之範圍，賦予司法者
    於該法定刑之範圍內，給予相對應之宣告刑度，因此，就法
    定構成要件及其法律效果而言，本即為立法者立法意志之形
    成與裁量，並專屬於立法者立法之權限，職司審判之法院，
    自無從取代立法者形成其立法政策或改變立法者之立法裁量
    ，否則無異逾越司法權之界限、變更憲法建立權力分立、權
    力制衡之制度設計，在未符合刑法第59條規定之情形下，倘
    輕易地變更刑事構成要件之法律效果，將造成司法權對於立
    法者立法政策之形成權力受到侵害，立法者基於人民選舉而
    形成之民主原則、國會保留原則，亦會受到相當程度之影響
    ，是適用刑法第59條時，仍需審慎、詳細並慎重評估本案之
    事實是否確係符合該條所訂之各項要件，逐一細緻進行比對
    及涵攝事實與法律適用間之關係，不宜片面地以立法者所制
    定之法律效果違反比例原則或平等原則，即認為當然可一概
    適用刑法第59條之規定。另司法院大法官會議釋字第263 號
    解釋揭櫫「若有情輕法重之情形者，裁判時本有刑法第59條
    酌量減輕其刑規定之適用」之旨，固無疑義，然仍應由事實
    審法院綜合考量所有之情事，在符合刑法第59條之要件下，
    始可酌量減輕其刑；換言之，刑法第59條之酌減其刑，必其
    犯罪有特殊之原因與環境，在客觀上足以引起一般人之同情
    、憐憫，審判者必須經全盤考量案發時之所有情狀後，認即
    予以宣告法定最低度刑猶嫌過重者始當之，是以刑法第59條
    之酌量減輕其刑，必於犯罪之情狀，在客觀上足以引起一般
    同情，認為即予宣告法定最低度刑期，猶嫌過重者，始有其
    適用。被告2人本案販賣第二級毒品未遂之犯行，均已適用
    未遂犯及毒品危害防制條例第17條第2 項之規定遞減輕其刑
    ，業如前述，要無量處最低度刑期猶嫌過重之情事，且渠等
    雖知毒品戕害個人身體健康，危害社會治安，仍無視法律禁
    令，任意對外販賣，影響公共利益甚鉅，參酌被告2人之犯
    罪動機，在客觀上顯不足以引起一般人同情，難認渠等犯罪
    之情狀顯可憫恕，而均無刑法第59條規定之適用餘地，附此
    敘明。
　㈤爰以行為人責任為基礎，並審酌被告寇平有前開經法院判處
    罪刑確定之前案紀錄及執行情形，有其臺灣高等法院被告前
    案紀錄表在卷可佐之前科素行，及被告2人均明知甲基安非
    他命足以戕害他人健康、對社會治安造成潛在危害，被告寇
    平除自己施用毒品外，竟進而販賣毒品予他人施用，所為實
    屬不該；併考量被告2人之犯罪動機、渠等均坦承犯行之犯
    後態度，及渠等販賣之對象為員警、販賣數量並非甚多、且
    因本案犯行係屬未遂而並未獲利，及被告2人自承之智識程
    度、家庭、生活、經濟狀況（本院卷二第118頁）等一切情
    狀，各量處如主文所示之刑，以資懲儆。
三、沒收
  ㈠扣案附表一編號8所示之行動電話1支，為被告寇平所有供其
    持以聯繫本案販毒事宜使用之物，業據其於本院準備程序時
    自承在卷（本院卷一第259頁），扣案附表一編號5、7所示
    之行動電話2支，則為被告黃廷軒所有、供其與被告寇平、
    吳汶桓聯繫本案販毒事宜使用之物，亦為其自承在卷（本院
    卷一第259頁），自均應依毒品危害防制條例第19條第1項之
    規定，分別於被告2人所宣告罪刑之主文項下宣告沒收之。
　㈡按查獲之第一、二級毒品及專供製造或施用第一、二級毒品
    之器具，不問屬於犯罪行為人與否，均沒收銷燬之，毒品危
    害防制條例第18條第1 項前段定有明文。扣案如附表二編號
    2所示白色潮濕結晶1包，經鑑驗結果，檢出含甲基安非他命
    成分，業如前述，並為被告2人與同案被告吳汶桓所擬販賣
    之第二級毒品，應不問屬於犯罪行為人與否，依毒品危害防
    制條例第18條第1項前段之規定，於被告2人所宣告罪刑之主
    文項下宣告沒收銷燬之。另包覆及裝盛上開送驗第二級毒品
    之包裝袋1只，因其上所殘留之毒品，難以析離，且無析離
    之實益與必要，應視同毒品，一併沒收銷燬。至送驗耗損部
    分之毒品因已滅失，爰不另為沒收銷燬之宣告。
　㈢至其餘扣案物，依卷內現存事證，難認與本案犯行相關，均
    不予宣告沒收或沒收銷燬，併此敘明。
據上論斷，應依刑事訴訟法第299 條第1 項前段，判決如主文。
本案經檢察官陳姿雯提起公訴，經檢察官王芷翎到庭執行職務。
中　　華　　民　　國　　111 　年　　11　　月　　30　　日
                  刑事第三庭　審判長法　官  黃怡瑜
　　　　　　　　　                  法  官  黃瀞儀
　　　　　　　　　                  法  官  李郁屏
以上正本證明與原本無異。
如不服本判決，應於判決送達後20日內向本院提出上訴狀（應抄
附繕本），並應敘述具體理由。其未敘述上訴理由者，應於上訴
期間屆滿後20日內向本院補提理由書 (均須按他造當事人之人數
附繕本 )「切勿逕送上級法院」。告訴人或被害人如對於本判決
不服者，應具備理由請求檢察官上訴，其上訴期間之計算係以檢
察官收受判決正本之日期為準。
因疫情而遲誤不變期間，得向法院聲請回復原狀。
                                    書記官  李登寶
中　　華　　民　　國　　111 　年　　11　　月　　30　　日
附錄本案論罪科刑條文：
毒品危害防制條例第4條
製造、運輸、販賣第一級毒品者，處死刑或無期徒刑；處無期徒
刑者，得併科新臺幣三千萬元以下罰金。
製造、運輸、販賣第二級毒品者，處無期徒刑或十年以上有期徒
刑，得併科新臺幣一千五百萬元以下罰金。
製造、運輸、販賣第三級毒品者，處七年以上有期徒刑，得併科
新臺幣一千萬元以下罰金。
製造、運輸、販賣第四級毒品者，處五年以上十二年以下有期徒
刑，得併科新臺幣五百萬元以下罰金。
製造、運輸、販賣專供製造或施用毒品之器具者，處一年以上七
年以下有期徒刑，得併科新臺幣一百五十萬元以下罰金。
前五項之未遂犯罰之。　　　　　
【附表一】
編號 項目 所有人 備註 1 蘋果牌手機1支 吳汶桓 贓證物品保管單（下同）扣押物編號4 2 HTC牌手機1支 吳汶桓 扣押物編號5 3 行車記錄器記憶卡1張 彭蕙倫 扣押物編號6 4 電子磅秤1個 黃廷軒 扣押物編號7 5 VIVO牌手機1支 黃廷軒 扣押物編號8 6 realme牌手機1支 黃廷軒 扣押物編號9 7 蘋果牌手機1支 黃廷軒 扣押物編號10 8 蘋果牌手機1支 寇平 扣押物編號11 9 OPPO手機1支 寇平 扣押物編號12 10 電子磅秤1個 寇平 扣押物編號13 11 毒品器具（容器）1個 吳汶桓 扣押物編號17 12 空夾鏈袋2個 寇平 （未入本院贓物庫） 13 洗劑3包 吳汶桓 （未入本院贓物庫） 
【附表二】
編號 項目 所有人 鑑定結果 備註 1 白色透明結晶6袋 寇平 ⒈編號1、2-1～2-3、3、4：白色透明結晶6袋。實稱毛重14.4940公克（含6袋7標籤），淨重12.6660公克，取樣0.0151公克，餘重12.6509公克，檢出Methamphetamine成分。 ⒉鑑驗Methamphetamine成分，純度為79.7%，純質淨重10.0948公克。 ⒈交通部民用航空局航空醫務中心111年6月14日航藥鑑字第0000000號毒品鑑定書、交通部民用航空局航空醫務中心111年6月14日航藥鑑字第0000000Q號毒品鑑定書（偵10991卷第314-317頁） ⒉扣押物編號19  2 白色微潮結晶1袋 吳汶桓 ⒈白色微潮結晶1袋。實稱毛重17.9940公克（含1袋），淨重17.4450公克，取樣0.0306公克，餘重17.4144公克，檢出Methamphetamine及Dimethyl sulfone成分。 ⒉鑑驗Methamphetamine成分，純度為24.8%，純質淨重4.3264公克。 ⒈交通部民用航空局航空醫務中心111年6月14日航藥鑑字第0000000號毒品鑑定書、交通部民用航空局航空醫務中心111年6月14日航藥鑑字第0000000Q號毒品鑑定書（偵10991卷第314-317頁） ⒉扣押物編號18 3 吸食器3組 黃廷軒 經乙醇沖洗，檢出Methamphetamine成分。 ⒈交通部民用航空局航空醫務中心111年6月14日航藥鑑字第0000000號毒品鑑定書（偵10991卷第314-315頁） ⒉扣押物編號14 4 殘渣袋2包 吳汶桓 經乙醇沖洗，檢出Methamphetamine成分。 【鑑定書僅鑑定1袋】 ⒈交通部民用航空局航空醫務中心111年6月14日航藥鑑字第0000000號毒品鑑定書（偵10991卷第314-315頁） ⒉扣押物編號15 5 金屬卡片2張 吳汶桓 經乙醇沖洗，檢出Methamphetamine成分。 【鑑定書僅鑑定1張】 ⒈交通部民用航空局航空醫務中心111年6月14日航藥鑑字第0000000號毒品鑑定書（偵10991卷第314-315頁） ⒉扣押物編號16